臺灣高雄地方法院民事判決
110年度訴字第1065號
原      告  黃宥榛（原名：黃慧毓）

                    （送達代收人  張明玲  住○○市○○區○○○路000號0樓）  
訴訟代理人  方浩鍵律師
被      告  高雄市五福儲蓄互助社

法定代理人  沈復華
訴訟代理人  趙宜箴
            姜彩紾
上列當事人間債務人異議之訴事件，本院於民國111年7月14日言
詞辯論終結，判決如下：
    主  文
原告之訴駁回。
訴訟費用由原告負擔。
    事實及理由
一、原告主張：被告執本院106 年度司執字第73408 號債權憑證
    （執行名義原係本院91年度雄簡字第1314號民事確定終局判
    決，下稱系爭確定判決），聲請強制執行原告之財產（下稱
    系爭執行事件），並由本院於民國110 年3 月15日核發移轉
    命令，命第三人華新科技股份有限公司高雄分公司（下稱華
    新公司）將原告每月薪資債權全額1/3 ，按債權比例，移轉
    於債權人。惟原告未曾向被告借款，兩造間並無債權債務關
    係存在。被告所據以強制執行債權，為85年7 月5 日訴外人
    張台生貸款金額新臺幣（下同）60萬元，貸款餘額267,221
    元，原告係於66年3 月3 日出生，當時尚未成年，連帶保證
    契約未據法定代理人黃照玉、王淑貞同意，效力未定。嗣原
    告成年後表明拒絕承認，連帶保證契約應歸於無效。爰依強
    制執行法第14條第1 項規定，提起本件訴訟等情。並聲明求
    為命撤銷系爭執行事件對於原告所為強制執行程序之判決。
二、被告則以：張台生於00年0 月0 日向被告借款60萬元，邀同
    原告、訴外人黃照玉（歿）、黃錦定為連帶保證人，業經本
    院以系爭確定判決認定在案。原告否認未曾向被告借款，兩
    造間並無存在債權債務關係，非事實。且本件債務人異議之
    訴之事由並非發生於執行名義成立後之新事實，有違民事訴
    訟法第249 條第1 項第7 款規定，依法應以裁定駁回之。原
    告縱依同法第496 條有得提起再審之事由，亦已逾提起再審
    期間，不得再提訴，否則將違反一事不再理原則。另原告於
    87年2月、同年8月11日成年後，曾在被告營業處簽立延期償
    還借款申請書，已明示承認連帶保證契約之存在等語，資為
    抗辯。並聲明：駁回原告之訴。
三、兩造間之不爭執事項：
  ㈠被告執本院106 年度司執字第73408 號債權憑證（即原執行
    名義為系爭確定判決）向本院聲請強制執行（即系爭執行事
    件），由本院於110 年3 月15日核發移轉命令，命第三人華
    新公司將原告每月薪資債權全額1/3 ，按債權比例，移轉於
    債權人。
  ㈡被告已依前開移轉命令，先後於110 年4 至7 月收取原告薪
    資共66,880元。另於同年8月16日、9月15日再收取華新公司
    各匯入14,970 元(110 年10月19日言詞辯論筆錄第5 頁，訴
    卷一頁31）。
  ㈢系爭執行事件之執行債權本金為267,221 元，利息自90年3 
    月14日起至清償日止，按週年利率12% 計算，違約金自90年
    4 月15起至清償日止，按上開利率30% 計算。（110 年11月
    16日言詞辯論筆錄第2 頁，訴卷一頁72）
  ㈣系爭執行事件之執行標的：張台生及原告在臺銀鳳山分行之
    存款債權、張台生及原告之薪資債權。（110 年11月16日言
    詞辯論筆錄第2 頁，訴卷一頁72）
  ㈤被告於110 年10月19日言詞辯論期日所提出之借據、貸款保
    證人資料卡、借款申請書、黃照玉戶口名簿、張台生戶口名
    簿、黃照明暨黃錦定暨原告戶口名簿、87年2 月延期償還借
    款申請書、87年8 月11日延期償還借款申請書暨原告、黃錦
    定、張台生國民身分證等（訴卷一頁35至63）之形式真正。
    （110 年11月30日言詞辯論筆錄第1頁，訴卷一頁117 ）
四、本院判斷：
  ㈠按執行名義成立後，如有消滅或妨礙債權人請求之事由發生
    ，債務人得於強制執行程序終結前，向執行法院對債權人提
    起異議之訴。如以裁判為執行名義時，其為異議原因之事實
    發生在前訴訟言詞辯論終結後者，亦得主張之。為強制執行
    法第14條第1 項所明定。而終局判決已經確定者，即有不得
    依依上訴程序求為廢棄或變更之形式確定力，除有再審原因
    外，不許法院任意廢棄或變更之。且確定之終局判決就經裁
    判之訴訟標的有既判力（民事訴訟法第400 條第1 項規定參
    照），當事人就該為訴訟標的之法律關係不得更行起訴，亦
    不得於新訴用作攻擊或防禦方法，而為與確定判決意旨相反
    之主張。然債務人異議之訴之訴訟標的，為債務人於執行名
    義成立後，如有消滅或妨礙債權人請求之異議權，核與執行
    名義成立之確定終局判決之訴訟標的有間。故被告抗辯：本
    件債務人異議之訴之訴訟標的為系爭確定判決效力所及，原
    告提訴有違民事訴訟法第249 條第1 項第7 款規定云云，殊
    無可採。
  ㈡當事人主張有利於己之事實，就其事實有舉證之責任，民事
    訴訟法第277 條前段定有明文，若原告先不能舉證，以證實
    自己主張之事實為真，則被告就其抗辯事實即令不能舉證，
    或其所舉證據尚有疵累，亦應駁回原告之請求。當事人於其
    利己事實之主張，除事實於法院已顯著，或為其職權上已認
    知者外，應負立證之責。負舉證責任之當事人，須證明至使
    法院就該待證事實獲得確實之心證，始盡其證明責任。系爭
    執行事件為被告執本院106 年度司執字第73408 號債權憑證
    （即原執行名義為系爭確定判決），向本院聲請強制執行，
    故原告就其主張執行名義成立後，其有消滅或妨礙債權人即
    被告請求之事由發生之利己事實，應負舉證之責。
  ㈢查系爭確定判決係於91年7 月19日以：張台生於00年0 月0 
    日偕同黃照玉、黃錦定及原告為連帶保證人，向被告借款60
    萬元，惟僅至90年3 月13日返還部分借款後，未再清償，積
    欠267,221 元，原告依金錢消費借貸及連帶保證等法律關係
    提訴，判命張台生、黃照玉、黃錦定及原告應連帶給付267,
    221 元，及自90年3 月14日起至清償日止，按月息1%計算之
    利息，及自90年4 月15日起至清償日止，按上開利息30% 計
    算之違約金，有依職權調查之本院91年度雄簡字第1314號民
    事判決在卷可稽（訴卷頁17至19）。而系爭確定判決係於同
    年11月14日確定，有被告提出原告不爭執形式真正（110 年
    10月19日言詞辯論筆錄第4 頁，訴卷頁30）之民事判決確定
    證明書為證（審訴卷頁55）。
  ㈣原告主張：系爭確定判決之言詞辯論期日，原告並未到場，
    亦未收受開庭通知，原告未居住在戶籍地，而係住在高雄市
    ○○區○○○路00巷00號4 樓，不受系爭確定判決拘束云云（110
     年11月30日言詞辯論筆錄第2 頁，訴卷頁118 ），為被告
    否認，原告自應就此主張之利己事實負舉證責任。惟原告除
    自己陳述外，並未舉證以其說，且本院依職權調查系爭確定
    判決卷證資料已經銷毀，有調卷申請證明附卷足憑（訴卷頁
    13）。另原告於86年1 月間為考領輕型機器腳踏車駕駛執照
    ，而以其在高雄市○○區○○○路000 巷0 號3 樓之住所，先後
    接受體格檢查、考驗等情，有交通部公路總局高雄區監理所
    111 年1 月27日函送之機器腳踏車駕駛執照登記書可證（訴
    卷一頁279 ）；暨原告於89年1月14日在慶豐商業銀行股份
    有限公司高雄分行開戶時，亦以其在高雄市○○區○○○路000 
    巷0 號3 樓之住所為之，有元大商業銀行股份有限公司高雄
    分行111 年2 月21日函送印鑑卡暨開戶資料為證（訴卷一頁
    409至410）；暨原告於92年9 月22日向三商美邦人壽保險股
    份有限公司投保人壽保險時，其住所仍為高雄市○○區○○○路0
    00 巷0 號3 樓，有該公司111年4月18日函送人壽保險要保
    書在卷可稽（訴卷二頁19），核與系爭確定判決所認：張台
    生於00年0 月0 日邀同原告為連帶保證人向被告借款60萬元
    乙事，原告住所亦為高雄市○○區○○○路000 巷0 號3 樓一致
    ，益徵原告於系爭確定判決之言詞辯論期日之住所，確為高
    雄市○○區○○○路000 巷0 號3 樓。是故原告此部分主張，洵
    無可採。
  ㈤原告主張：本件執行名義成立後，於強制執行程序原告為拒
    絕承認之表示，足以消滅或妨礙被告之請求，且延期償還借
    款申請書並非其所簽立云云，為被告以前詞否認。查被告於
    110 年10月19日言詞辯論期日所提出原告簽立之87年2 月延
    期償還借款申請書、87年8 月11日延期償還借款申請書暨原
    告、黃錦定、張台生國民身分證等（訴卷一頁59至63）之形
    式真正，已為原告所不爭執（110 年11月30日言詞辯論筆錄
    第1頁，訴卷一頁117 ）。原告嗣於被告提出原告於成年後
    已承認連帶保證債務而簽立延期償還借款申請書之抗辯，始
    改口否認形式真正，並否認親簽云云（110年12月28日言詞
    辯論筆錄第2頁，訴卷一頁156），別無提出其他證據足佐，
    即有可議。經本院以原告親自簽名之文件（含卷證資料）共
    23件為比對樣本，併將上開被告提出之延長償還借款申請書
    2 件囑託法務部調查局鑑定筆跡，二者筆跡筆畫特徵相似，
    研判有可能為同一人所書，有該局111 年5 月25日函送該局
    文書暨指紋鑑識實驗室鑑定書附卷可據（訴卷二頁33、37至
    43）。顯見上開2件延期償還借款申請書確為原告所親自簽
    立。是故原告此部分主張，核與事實不符，不予採信。
  ㈥此外，原告並無提出其他積極事證足認於本件執行名義成立
    後，有何消滅或妨礙債權人即被告之事由發生。
五、綜上所述，原告依強制執行法第14條第1 項規定，請求撤銷
    系爭執行事件對其所為之強制執行程序，並無理由，應予駁
    回。另原告遲至111 年7 月14日最後言詞辯論期日始為借款
    利息之時效抗辯，暨抵充順序之抗辯，暨請求酌減違約金至
    1 元等云云（是日筆錄第2 頁，訴卷二頁66），殊非於適當
    時期提出之攻防方法，核屬意圖延滯訴訟之逾時提出攻防甚
    明，應駁回之。至原告並於最後言詞辯論期日以：肉眼觀察
    筆跡有不同之處，聲請再囑託內政部警政署刑事警察局鑑定
    云云，並無提出對上開法務部調查局鑑定書之反對事證，顯
    係意圖延滯訴訟之舉措，洵無再予調查之必要。本件事證已
    臻明確，兩造其餘主張、抗辯等攻擊防禦方法及其他卷附證
    據，經本院斟酌後，咸認與判決結果不生影響，均毋庸再予
    一一論述，附此敘明。
據上論結，本件原告之訴為無理由，依民事訴訟法第78條，判決
如主文。
中　　華　　民　　國　　111 　年　　7 　　月　　29　　日
                  民事第一庭  法　官　劉定安
以上正本係照原本作成。
如對本判決不服，應於判決送達後20日之不變期間內，向本院提
出上訴狀並表明上訴理由（須附繕本）。
如委任律師提起上訴者，應一併繳納上訴審裁判費。
中　　華　　民　　國　　111 　年　　8 　　月　　1 　　日
                              書記官  陳郁惠